【裁判字號】    89,台上,6072
【裁判日期】    891012
【裁判案由】    殺人未遂
【裁判全文】
最高法院刑事判決                              八十九年度台上字第六○七二號
    上   訴   人  台灣高等法院檢察署檢察官
    上訴人即被告  甲○○
右上訴人等因被告殺人未遂案件，不服台灣高等法院中華民國八十七年六月十六日第
二審判決（八十七年度上訴字第四八四號，起訴案號：台灣士林地方法院檢察署八十
六年度偵字第八七四二號），提起上訴，本院判決如左：
    主  文
上訴駁回。
    理  由
按刑事訴訟法第三百七十七條規定：上訴於第三審法院，非以判決違背法令為理由，
不得為之。是提起第三審上訴，應以原判決違背法令為理由，係屬法定要件。如果上
訴理由狀並未依據卷內訴訟資料具體指摘原判決不適用何種法則或如何適用不當，或
所指摘事項係對原審採證認事職權之適法行使及已調查審認並於判決理由內指駁說明
之事項，重為事實上之爭辯，或任意指摘，顯與法律規定得為第三審上訴理由之違法
情形不相適合時，俱應認其上訴為違背法律上之程式，予以駁回。本件原判決依憑上
訴人即被告甲○○之供述，被害人林秀英於檢察官偵查中及第一審訊問時之指訴，證
人陳秋燕、陳秋樺之證供，及國軍八○七總醫院附設民眾診療服務處診斷證明書、被
害人受傷情形之照片、空軍總醫院病危通知單、現場照片及國軍八○七總醫院急診病
歷、國軍八○七總醫院民國八十七年五月二十二日()濟行(六)字第一五五二號函附病
歷摘要，暨扣押之裝硫酸空瓶等證據，本於推理作用，認定被告有原判決事實欄所載
之犯罪事實，因而撤銷第一審諭知被告殺人未遂之判決，依刑事訴訟法第三百條規定
，變更檢察官起訴書所引應適用之法條，改判論處被告使人受重傷罪刑。從形式上觀
察，尚無違背法令之情形存在。檢察官上訴意旨略以：(一)、被害人於八十六年八月十
九日送醫急救時，其臉、頸、軀幹、四肢遭強酸灼傷，深二至三度，佔體表面積百分
之四十，有生命危險，幸經醫院先後三度清創及部分皮膚移植手術後，始能倖免因感
染而死亡，目前仍須背部換藥、復健治療，顯見被告澆灑硫酸時，對於硫酸會致人於
死，非無預見，其下手之狠，更難謂無殺人之決意。(二)、證人陳秋樺於第一審證稱：
「是我父親懷疑我母親有外遇，吵的很兇，我父親說要做一件很恐怖、大家都想不到
之事。且在七月份時我父親曾說要將這家毀掉，要死大家一起死」，足認被告早就有
殺害被害人之決心，乃預先藏置硫酸，乘被害人睡眠中予以澆灑。(三)、硫酸對於人體
所造成之痛苦有過於刀傷，案發當晚被告對陳秋燕揚言去廚房拿菜刀，無非在於轉移
陳秋燕之注意力，以達其殺害被害人之目的，原判決認為被告未暗藏利刃或其他更足
以直接致命之兇器伺機下手，為無殺人之故意，有違經驗法則及有判決不適用法則之
違誤。被告上訴意旨略稱：(一)、依現場照片，被害人睡覺位置之床邊緊靠床櫃，並無
空間可站立，被告必然站在床尾位置，其在警訊所稱將硫酸倒在被害人雙腳，被害人
驚嚇起來撞到被告，致硫酸澆灑身體，應屬可信，至於被害人之唇、頸、背部之傷害
，係因於受傷後浸入浴缸，急救不當所致；(二)、卷附現場照片係於案發後之八十六年
九月三日攝影，依扣押裝硫酸之空瓶，其容量是否除傷害被害人外尚足以造成如現場
照片所示大面積之燒灼？被告於潑灑硫酸之際，僅稱要給被害人一個警告，被害人驚
嚇起身衝撞被告，而再傷及身體，並因急救不當，致傷害擴大，被告自始無使被害人
受重傷害之故意；(三)、被告於案發當時，將硫酸滴在被害人之腳上，用意係待其醒來
，自己則將硫酸飲下，自行了斷，被告所稱要做一件大家意想不到之事，就是要在他
們面前自殺云云。惟查：原判決認定被告係基於使被害人林秀英受重傷之犯意，而利
用被害人及其子女均不注意之際，以其事先藏置之工業用硫酸一瓶，澆淋被害人之臉
部及身體，以達其毀容及使被害人之身體遭受重大不治或難治之傷害之目的等情，已
於判決理由內依憑上開證據詳為調查審認，並說明其得心證之理由；對於被告所辯其
持硫酸係打算自殺，被害人驚嚇起身衝撞被告，而傷及身體，其大部分之傷害係因急
救不當所造成云云，認為俱非可採，亦予以一一指駁說明。從形式上觀察，其說明論
斷於經驗法則、論理法則等證據法則俱無違背。核檢察官及被告上訴意旨，俱係對原
審採證認事職權之適法行使及已調查審認並於判決理由內指駁說明之事項，重為事實
上之爭辯，或任意指摘，不足據以辨認原判決有其所指採證認事違背經驗法則及判決
不適用法則等違法形式。依首揭說明，應認本件上訴為違背法律上之程式。
據上論結，應依刑事訴訟法第三百九十五條前段，判決如主文。
中      華      民      國    八十九    年      十      月     十二     日
                              最高法院刑事第十庭
                                  審判長法官  曾  有  田
                                        法官  陳  宗  鎮
                                        法官  劉  介  民
                                        法官  魏  新  和
                                        法官  孫  增  同
      右正本證明與原本無異
                                              書  記  官
中      華      民      國    八十九    年      十      月     十七     日


司法院資訊處製作；財團法人民間司法改革基金會備份。
